【裁判字號】    95,易,682
【裁判日期】    950529
【裁判案由】    違反律師法
【裁判全文】
臺灣臺中地方法院刑事判決               95年度易字第682號
公  訴  人  臺灣臺中地方法院檢察署檢察官
被      告  乙○○
上列被告因違反律師法案件，經檢察官提起公訴（九十五年度偵
字第四八九四號），經被告於準備程序中就被訴事實為有罪之陳
述，受命法官於聽取當事人之意見後，經本院合議庭裁定由受命
法官以簡式審判程序判決如下：
    主    文
乙○○連續未取得律師資格，意圖營利而辦理訴訟事件，累犯，
處有期徒刑伍月，併科罰金新臺幣拾萬元，有期徒刑如易科罰金
，罰金如易服勞役，均以銀元佰元即新臺幣玖佰元折算壹日。
    犯罪事實
一、乙○○前因違反槍砲彈藥刀械管制條例案件，經臺灣臺東地
    方法院以八十七年度訴字第二七六號判決處以有期徒刑五年
    ，併科罰金新臺幣（下同）八十萬元，罰金如易服勞役，以
    罰金總額與六個月之日數比例折算，並應於刑之執行完畢或
    赦免後，令入勞動場所強制工作三年，經乙○○上訴後，由
    臺灣高等法院花蓮分院以八十八年度上訴字第五六號判決處
    以有期徒刑五年，併科罰金二十萬元，罰金如易服勞役，以
    罰金總額與六個月之日數比例折算確定，入監服刑後，於民
    國九十年一月三日假釋付保護管束，於九十二年一月八日假
    釋期滿以執行完畢論。詎其猶不知悔改，明知其自身並未取
    得律師資格，竟意圖營利，持用印有「乙○○律師」字樣之
    名片，接受如附表所示當事人之委任，辦理如附表所示之民
    事訴訟案件，雙方約定以五萬元之代價，充作乙○○為辦理
    上開訴訟而諮詢、撰寫訴訟相關書狀與開庭應訊之費用，如
    附表所示當事人並依約交付五萬元予乙○○收受之。乙○○
    應允受任後，即於各該案件繫屬時間內出庭應訊，而辦理如
    附表所示當事人之訴訟事件。
二、案經臺中市律師公會告發由臺灣臺中地方法院檢察署檢察官
    偵查起訴。
    理    由
一、上揭犯罪事實，業據被告乙○○於本院審理時坦承不諱，核
    與證人丁○○、王美玲、甲○○、簡春華、許桂挺於偵查中
    證述情節相符，並有本院九十一年度婚字第一二四五號民事
    卷宗影卷、九十三年婚字第一六六二號民事卷宗影卷、九十
    三年度訴字第九四二號民事卷宗影卷、九十三年度訴字第一
    ○八四號民事卷宗影卷各一份附卷可參，復有印有「乙○○
    律師」字樣之名片一紙扣案可資佐證，足見被告自白與事實
    相符，本案事證明確，其犯行洵堪認定，應依法論科。
二、核被告乙○○所為，係犯律師法第四十八條第一項之未取得
    律師資格，意圖營利，而辦理訴訟事件罪。被告先後四次違
    反律師法之犯行，時間緊接，方法相同，觸犯構成要件相同
    之罪名，顯係基於概括犯意反覆為之，為連續犯，依刑法第
    五十六條規定，以一罪論，並加重其刑。被告前因違反槍砲
    彈藥刀械管制條例案件，經臺灣臺東地方法院以八十七年度
    訴字第二七六號判決處以有期徒刑五年，併科罰金八十萬元
    ，罰金如易服勞役，以罰金總額與六個月之日數比例折算，
    並應於刑之執行完畢或赦免後，令入勞動場所強制工作三年
    ，經被告上訴後，由臺灣高等法院花蓮分院以八十八年度上
    訴字第五六號判決處以有期徒刑五年，併科罰金二十萬元，
    罰金如易服勞役，以罰金總額與六個月之日數比例折算確定
    ，入監服刑後，於九十年一月三日假釋付保護管束，於九十
    二年一月八日假釋期滿以執行完畢論，有臺灣高等法院被告
    全國前案紀錄表及臺灣臺中地方法院檢察署刑案資料查註紀
    錄表附卷可稽，被告前受有期徒刑執行完畢，五年以內再犯
    本件有期徒刑以上之罪，為累犯，依刑法第四十七條規定加
    重其刑，並與前開連續犯加重規定，遞加重之。爰審酌被告
    犯罪之動機、目的、手段、為圖私利破壞律師規範與信譽，
    及犯後坦承犯行，態度尚可等一切情狀，量處如主文所示之
    刑，並諭知易科罰金之折算標準，以資懲儆。公訴人於言詞
    辯論時，對被告具體求處有期徒刑六月，併科罰金新臺幣五
    萬元，有期徒刑如易科罰金，罰金如易服勞役，均以銀元三
    百元即新臺幣九百元折算一日，惟本院考量被告尚能於審理
    時坦承犯行，及其意圖營利而辦理訴訟事件所取得之利益，
    認應以主文所示之刑為適當，併予敘明。至扣案之印有「乙
    ○○律師」字樣名片一張，為被告交付予證人高緯廷之物，
    已非被告所有，又非違禁物，依法不得為沒收之客體，附此
    敘明。
據上論斷，應依刑事訴訟法第二百七十三條之一第一項、第二百
九十九條第一項前段，律師法第四十八條第一項，刑法第十一條
前段、第五十六條、第四十七條、第四十一條第一項前段、第四
十二條第二項，罰金罰鍰提高標準條例第二條，判決如主文。
中    華    民    國    95    年    5     月    29    日
                  刑事第十三庭  法  官  黃裕仁
上正本證明與原本無異。
如不服本判決，應於送達後十日內向本院提出上訴狀（須附繕本
），上訴於臺灣高等法院臺中分院。
                                書記官  王嘉仁
中    華    民    國    95    年    5     月    29    日
附錄論罪科刑法條
律師法第四十八條第一項
未取得律師資格，意圖營利，而辦理訴訟事件者，除依法令執行
業務者外，處一年以下有期徒刑，得併科新台幣三萬元以上十五
萬元以下罰金。
附表
~F0 ~T40
┌──┬────────┬──────┬─────┬─────┬────┐
│編號│訴訟事件案號、事│案件繫屬時間│委任被告之│被告所收取│備註    │
│    │件名稱          │（民國）    │當事人姓名│之金額（新│        │
│    │                ├──────┤          │臺幣／元）│        │
│    │                │當時事務所地│          │          │        │
│    │                │址          │          │          │        │
├──┼────────┼──────┼─────┼─────┼────┤
│１  │臺灣臺中地方法院│91年9月23日 │丁○○    │50000     │        │
│    │91年度婚字第1245│至92年4月14 │          │          │        │
│    │號離婚事件      │日          │          │          │        │
│    │                ├──────┤          │          │        │
│    │                │臺中市○○路│          │          │        │
│    │                │504號       │          │          │        │
├──┼────────┼──────┼─────┼─────┼────┤
│２  │臺灣臺中地方法院│93年4月22日 │亞百達石化│50000     │        │
│    │93年度訴字第942 │至93年11月19│工業股份有│          │        │
│    │號履行契約事件  │日          │限公司 (法│          │        │
│    │                ├──────┤定代理人簡│          │        │
│    │                │臺中市○○路│春華)     │          │        │
│    │                │504號       │          │          │        │
├──┼────────┼──────┼─────┼─────┼────┤
│３  │臺灣臺中地方法院│93年4月22日 │丙○○    │50000     │        │
│    │93年度中簡字第  │至93年12月22│          │          │        │
│    │1292號、93年度訴│日          │          │          │        │
│    │字第1084號返還支├──────┤          │          │        │
│    │票事件          │臺中市○○路│          │          │        │
│    │                │504號       │          │          │        │
├──┼────────┼──────┼─────┼─────┼────┤
│４  │臺灣臺中地方法院│93年11月4日 │甲○○    │50000     │被告自93│
│    │93年度婚字第1662│至93年12月30│          │          │年11月24│
│    │號離婚事件      │日          │          │          │日以後，│
│    │                ├──────┤          │          │未再繼續│
│    │                │臺中市○○路│          │          │辦理本件│
│    │                │504號       │          │          │，嗣並退│
│    │                │            │          │          │還甲○○│
│    │                │            │          │          │50000元 │
│    │                │            │          │          │。      │
└──┴────────┴──────┴─────┴─────┴────┘


司法院資訊處製作；財團法人民間司法改革基金會備份。
